臺灣高等法院刑事判決　　　　　　　　　　　　　　九十年度上訴字第二二八五號
　　上　訴　人　臺灣板橋地方法院檢察署檢察官
　　上　訴　人　甲○○
　　即　被　告
　　　　　　　　丁○○
　　被　　　告　丙○○
　　共　　　同
右上訴人因被告強盜等案件，不服臺灣板橋地方法院八十九年度訴字第一三八七號，
中華民國九十年二月十六日第一審判決（起訴案號：臺灣板橋地方法院檢察署八十八
年度偵字第二三００八號），提起上訴，本院判決如左：
    主  文
原判決關於丁○○、甲○○部分撤銷。
丁○○意圖為自己不法之所有，以恐嚇使人將本人之物交付，處有期徒刑壹年。
甲○○收受贓物，處有期徒刑伍月，如易科罰金，以參佰元折算壹日。
其餘上訴駁回。
    事  實
一、丁○○（綽號「阿弟仔」）有恐嚇取財、違反毒品危害防制條例、違反槍砲彈藥
    刀械管制條例等前科，分別經法院判處有期徒刑六月、五月及拘役二十日確定（
    均不構成累犯），並因另涉嫌搶奪致死、偽造文書等案件在本院審理中，素行不
    良。
二、緣甲○○偕丙○○於民國八十八年九月二十六日下午三時許，前往台北縣新莊市
    ○○○路四六八號「大唐江山社區」訪找女友吳靜雨（綽號「小雨」），適見吳
    靜雨在該處與乙○○（七十三年四月十二日生）、己○○（七十三年七月十六日
    生）、林逸昕（七十三年三月十二日生）、庚○○（七十三年三月十五日生）聊
    天，甲○○心生不滿，先徒手毆打乙○○（傷害部分未經告訴），並電告正在甲○○家中（台北縣新莊市○○○路十之一號）之丁○○表示與人發生衝突，要丁○○攜帶西瓜刀前往助勢，丁○○旋攜帶甲○○所有之西瓜刀乙把騎機車趕至現
    場。丁○○抵達現場不久，甲○○即騎丁○○之機車搭載吳靜雨先行離開，丁○○見乙○○、己○○、林逸昕、庚○○四人年幼可欺，竟萌生為自己不法所有之
    意圖，令乙○○、己○○、林逸昕、庚○○四人至社區巷內，持西瓜刀對乙○○
    等人恐嚇稱：彼等招惹其兄弟，需拿錢出來等語，喝令乙○○需交付新台幣（下
    同）五千元，己○○、林逸昕、庚○○各交付三千元，乙○○等表示並無該數目
    之款項，丁○○遂又要求四人交付身上財物，致乙○○、己○○、林逸昕、庚○○四人均心生畏懼，由乙○○交付隨身攜帶之NOKIA 6150行動電話乙具、現金二
    百元，己○○交付MOTOROLA CD928行動電話乙具及現金七百元，庚○○交付
    MOTOROLA CD928行動電話乙具，林逸昕則因所有之行動電話太舊且又無現金乃未
    交付任何財物而未遂。丁○○得手後，即搭乘丙○○之機車離去，旋至甲○○住
    處，將上開二具MOTOROLA CD928行動電話交付吳弘一，甲○○明知該二部行動電
    話係丁○○因恐嚇而得之贓物，仍予收受之，並分別於同年十月初某日及不詳日
    期，各出售乙具行動電話予不知情之位於臺北縣新莊市○○路二之一號之城發通
    訊行四維店人員周秋月及同市○○○路民營通訊行人員林素敏；而丁○○則於八
    十八年十月初某日，將自留之上開NOKIA 6150行動電話乙具出售予不知情之位於
    臺北縣新莊市○○路之城發通訊行人員周正凡。嗣於八十八年十月十三日為警查
    獲，並在吳弘一上開住處起獲西瓜刀乙把。
二、案經台北縣警察局新莊分局報告臺灣板橋地方法院檢察署檢察官偵查起訴。
    理  由
一、被告丁○○、甲○○部分
（一）訊據被告丁○○矢口否認有恐嚇取財犯行，辯稱其曾與被害人乙○○等人發生
      爭吵，且甲○○曾毆打其中一人，被害人等怕遭毆打自願交付財物，其並未恐
      嚇被害人交付財物，又其所攜帶之西瓜刀係放在機車上，並未取出等語。惟查
      ：
    (1)前開犯罪事實，業據被告丁○○於警訊中自白不諱（偵查卷第五頁反面、第六
      頁），其於檢察官初次訊問時亦坦承警訊筆錄均為實在等語（偵查卷第二十六
      頁反面），並經被害人乙○○、己○○在警訊及原審審理時分別指述綦詳，且
      彼等指述之情節均屬一致（偵查卷第十一頁至第十五頁、原審卷第二五五頁至
      二五八頁），另被害人乙○○、己○○、林逸昕三人於本院審理時仍一致指稱
      被告丁○○確有上開犯行明確（本院九十一年四月二十三日審判筆錄），而被
      害人乙○○、己○○在警訊中所稱「阿弟仔」即為被告丁○○之指述，亦與被
      告甲○○在原審本院審理中所稱平日叫被告丁○○為「阿強」或「阿弟仔」之
      供述相符（原審卷第二八０頁）。至於被害人乙○○、己○○、林逸昕、庚○○四人在檢察官傳訊時雖均否認有遭強索行動電話及現金之情事，並稱對當時
      情形沒有印象等語，在原審法院八十九年九月十八日調查時，被害人乙○○、
      己○○、林逸昕亦供稱沒有被搶行動電話及現金，行動電話是不小心掉了，亦
      不記得被告丁○○等語；然查被害人等在檢察官及原審法院初次訊問時，對於
      所詢問之回答用語多為不記得、沒有印象等語，顯然已就相關案情有所隱諱，
      而原審法院於九十年一月三十一日單獨傳訊被害人乙○○、己○○時，其二人
      則明確指陳確於右開時地遭被告丁○○持西瓜刀取走行動電話及現金等情事，
      並確認警訊筆錄所載與其警訊中所言及事發狀況均相符，而其等在本院初次訊
      問時係因被告在場覺得害怕，因而否認有被搶之情形等語（原審卷第二五五頁
      至二五八頁），再參酌被害人等於八十八年十一月二日及同年月二十三日接受
      檢察官訊問，及原審於八十九年九月十八日初次訊問時，均係與被告丁○○、
甲○○同庭受訊之情事（參上開期日訊問筆錄），被害人原先係因恐懼被告而
      就被害情節故予隱諱，未能吐實，情狀已屬明顯；況且被害人等當時僅為國中
      生，所攜帶之行動電話均為父母購置之昂貴物品，若非遭受恐嚇，顯無擅自同
      意交付與被告丁○○之可能。又原審於九十年一月十二日訊問共同被告丙○○
      時，在旁之被告丁○○突大聲喝斥制止丙○○陳述，經原審制止不聽，乃命法
      警帶其退出法庭，有訊問筆錄可稽（原審卷第二二九頁），以其在法院公開審
      理之時尚以此等惡劣之態度意圖影響共同被告陳述之情形觀之，益徵被害人所
      稱與被告同庭受訊時因恐懼而不敢據實陳述等語屬實。故被害人等在偵查及原
      審中所為並未遭被告取走財物，及案發時對被告有無在場並無印象等陳述，顯
      然與事實不符，自不能資為有利於被告丁○○之論據。
    (2)被告丁○○於案發前係應被告甲○○之要求攜帶西瓜刀前往，案發後並將恐嚇
      所得之行動電話二具交付被告甲○○等情，業據被告丁○○及甲○○於警訊中
      供承不諱，並有扣案之西瓜刀乙把及現場臨檢紀錄表可稽；被告丙○○在警訊
      中亦明確陳稱：「... 我就看見丁○○來了，甲○○就先走，留我與丁○○在
      場，結果我有看到丁○○向對方參人嚇令交付財物，是三支行動電話及九百元
      ...。」等語（偵查卷第九頁背面）；另被告丁○○確曾將NOKIA 6150行動電
      話乙具出售等情，亦經證人周正凡證述明確（偵查卷第十六頁、第五十三頁）
      ；均與被告丁○○警訊中之自白及被害人乙○○、己○○所指述之情節相符，
      被告事後辯稱係被害人自願交付財物，其未恐嚇亦未取出西瓜刀云云，顯屬畏
      罪卸飾之詞，不足採信。
    (3)又被告丁○○於原審中雖辯稱警訊中遭刑求等語。惟查被告丁○○於檢察官初
      次訊問時即已供稱警訊筆錄內容實在，並未遭受刑求等語，經記明筆錄可稽（
      偵查卷第二十六頁反面），另查警訊筆錄均係依據被告及被害人之供述而製作
      ，並無對被告丁○○等刑求、或用筆錄紙敲打被告丁○○頭部情事，業據證人
      即承辦警員顏石基在原審結證綦詳（原審卷第二八三、二八四頁）。而被告丁○○在原審初訊時稱係於八十八年十月十三日在臺北縣警察局新莊分局受訊時
      遭警員以筆錄紙打頭但未受傷，嗣於審判期日與證人顏石基同庭受訊時則改稱
      當時因心裏很緊張，不知是否記錯有無被警察打頭云云，嗣證人顏石基部分調
      查完畢先行退庭後，被告丁○○在言詞辯論時突又改稱剛才警察在場時其不敢
      說，然在警訊時其確實有被證人顏石基以筆錄紙打頭、臉，並以拳頭捶伊胸部
      ，又脫伊衣服看有供剌青云云，然其就所稱受刑求之手段，前後所言並非一致
      ，真實性如何已屬存疑；且其警訊筆錄中尚記載：「（問：你說甲○○當時先
      走，甲○○知道你強盜他人財物嗎？）甲○○不知道，是我得手後回到他（甲○○）家，我才告訴甲○○。」等語（參偵查卷第六頁），然警察係以被告甲○○、丁○○共犯強盜罪行而為移送，苟真有施強暴脅迫以使坦認之情形，則
      筆錄中當不致有此等有利被告甲○○之記載；另被告丁○○在本院初次期日隔
      離訊問時先稱未曾去過案發地點之大唐江山社區，嗣改稱曾於八十八年八月間
      某日晚上與甲○○騎一輛機車去該處找吳靜雨一次，後三人一起騎車至甲○○
      家，其並未與丙○○到過該處云云，嗣經被告丙○○明確陳稱被告林志強確於
      案發時應甲○○之電召而至現場等語後，被告丁○○始承認確有在案發時前往
      現場（原審八十九年九月十八日訊問筆錄），是其有避重就輕、飾詞圖卸之情
      至為顯然，且被告丁○○於本院審理時亦未再表示曾遭刑求，故被告在原審所
      為之刑求抗辯顯非實在，不足採信。
    (4)綜上所述，本案事證明確，被告丁○○之犯行應堪認定。
（二）被告甲○○未於審判期日到場，據其於原審中之陳述矢口否認有自被告丁○○
      處收受行動電話之贓物犯行。惟查前開犯罪事實，業據被告甲○○於警訊時自
      白不諱（偵查卷第七頁反面至第八頁反面），核與被告丁○○在警訊中之供述
      相符，又被告甲○○亦於八十八年十月初某日出售MOTOROLA CD928行動電話乙
      具予位於臺北縣新莊市○○路二之一號之城發通訊行四維店人員周秋月等情，
      業據證人周秋月迭於警訊及原審審理中指證屬實；另被告甲○○在警訊中業就
      出售MOTOROLA CD928行動電話乙部予林素敏之事實坦承在卷，並依林素敏之國
      民身分證指認林素敏即為其出售之對象，此有經被告甲○○簽名捺指印之指認
      書附卷足佐（偵查卷第十八頁），嗣在偵查中亦供述確有出售行動電話之情事
      ，已堪認被告甲○○在警訊中之自白確與事實相符。而證人林素敏雖稱依其所
      留回收紀錄，被告甲○○並沒有賣其行動電話等語，然而觀之證人林素敏所提
      出之回收紀錄（原審卷第一００至二０二頁），俱為八十九年間之買賣紀錄，
      並無八十八年間之資料，則其依此等資料所為之陳述，自難為其有無在八十八
      年間向被告甲○○買入行動電話之認定基礎，而不足為有利被告甲○○之證據
      。又本案係肇因於被告甲○○見被害人乙○○等人與其女友聊天心生不滿，而
      於毆打乙○○後電召丁○○持西瓜刀前往助勢，被告甲○○雖於丁○○抵達後
      先行離去，然被告丁○○隨後即無端取得行動電話三具，並將其中兩具交付被
      告甲○○，且案發當時（八十八年間）該等型號之行動電話價格昂貴，故被告
      甲○○顯然明知該等行動電話均係丁○○以非法手段取得之贓物無疑，且被告
      丁○○於警訊中已供稱：其得手後回到甲○○家時，即已告知甲○○等語（偵
      查卷第六頁），被告甲○○於警訊中亦表示願意購買行動電話歸還被害人，知
      道行為錯誤等語（偵查卷第八頁反面），足徵被告甲○○確係明知為贓物仍予
      收受已至為灼然。本案事證明確，被告甲○○之犯行亦堪予認定。
（三）核被告丁○○所為係犯刑法第三百四十六條第一項之恐嚇取財罪，被告甲○○
      所為係犯同法第三百四十九條第一項之收受贓物罪。公訴意旨雖認被告丁○○
      、甲○○係共犯刑法第三百二十八條第一項之強盜罪，然被告丁○○所為尚未
      使被害人達不能抗拒之程度，自與強盜罪之構成要件有所不符，被告甲○○部
      分則無法證明與被告丁○○間有共同之犯意聯絡（均詳如後述），故關於被告
      丁○○部分公訴意旨容有誤會，惟因基本社會事實相同，其起訴法條應予變更
      。另被告甲○○部分，公訴意旨雖未記載其犯有刑法第三百四十九條第一項之
      罪名，然於起訴書事實欄已載明被告甲○○收受被告丁○○交付行動電話二具
      之事實，此部分自屬起訴範圍之內，本院依法應予審理，並在起訴犯罪事實同
      一性之範圍內變更起訴法條。檢察官雖未就被告丁○○對被害人庚○○恐嚇取
      財部分起訴，然此部分與經起訴部分之犯行有想像競合犯之裁判上一罪關係，
      自為起訴效力所及，得併予審判。被告丁○○以一個恐嚇行為使被害人乙○○
      、己○○、林逸昕及庚○○四人交付其等所有之行動電話及現金，侵害四個財
      產法益，其中乙○○、己○○及庚○○均因而交付而既遂，林逸昕部分因未取
      得財物而未遂，其以一行為觸犯數罪名，為想像競合犯，應依刑法第五十五條
      之規定，從一重依恐嚇取財既遂罪處斷，並加重其刑。
（四）原判決對被告丁○○、甲○○予以論科，固非無見。惟查：(1)被告丁○○係先
      向被害人等恐嚇交付五千元及三千元不等之財物，因被害人等表示款項不足後
      ，才恐嚇被害人等交付所攜帶之行動電話等財物，被告丁○○恐嚇被害人交付
      金錢時，已著手實施犯罪行為，原判決疏未就此部分予以記載，其所認定之犯
      罪事實已與卷內事證不盡相符。(2)刑法第五十五條之想像競合犯僅從較重之罪
      名以一罪處斷，並無得加重其刑之規定，原判決就被告丁○○部分予以加重其
      刑（原判決第十頁第十五、十六行），自屬違法。(3)被告行為後，刑法第四十
      一條已於九十年一月十二日修正公布生效，將原定須犯最重本刑為三年以下有
      期徒刑以下之刑之罪，而受六月以下有期徒刑或拘役之宣告，始得易科罰金之
      規定，修正為犯最重本刑為五年以下有期徒刑以下之刑之罪，而受六月以下有
      期徒刑或拘役之宣告者，均得易科罰金，被告甲○○部分原判決未及比較新舊
      法之適用，仍依修正前之刑法第四十一條諭知易科罰金，亦有未洽。被告丁○○、甲○○仍執陳詞提起上訴，否認犯罪，均無理由，檢察官提起上訴，仍以
      擬制推測之詞指稱被告丁○○、甲○○係犯強盜罪，任意指摘原判決不當，亦
      無理由，然原判決關於被告丁○○、甲○○部分既有可議，自屬無法維持，應
      由本院將原判決關於被告丁○○、甲○○部分撤銷，另為適法之諭知。爰審酌
      被告二人均有犯罪前科及因施用毒品而送觀察勒戒或強制戒治之情形，有臺灣
      高等法院檢察署刑案紀錄簡覆表在卷可稽，素行非佳，所使用之犯罪手段、造
      成被害人之損害及犯罪後之態度等一切情狀，分別量處如主文所示之刑，以示
      儆懲。被告甲○○行為後，刑法第四十一條已於九十年一月十二日修正公布生
      效，將原定須犯最重本刑為三年以下有期徒刑以下之刑之罪，而受六月以下有
      期徒刑或拘役之宣告，始得易科罰金之規定，修正為犯最重本刑為五年以下有
      期徒刑以下之刑之罪，而受六月以下有期徒刑或拘役之宣告者，均得易科罰金
      ，相比較之下以適用新法較有利於被告，自應適用修正後之規定諭知易科罰金
      之折算標準。
（五）扣案之西瓜刀乙把雖係被告丁○○犯罪所用之物，然該西瓜刀係被告甲○○所
      有，並非被告丁○○所有，業據被告等供明在卷，而被告甲○○並非上開恐嚇
      取財犯行之行為人，其收受贓物之犯行亦與扣案之西瓜刀無涉，自不得為沒收
      之諭知。
（六）公訴意旨雖認被告丁○○、甲○○均係涉犯強盜罪嫌。惟按：(1)恐嚇行為不以
      將來之惡害通知為限，即以強暴脅迫為手段，而被害人未達於不能抗拒程度者
      ，亦屬之，最高法院八十年度第四次刑事庭會議決議可資參照。查被害人乙○○、己○○、庚○○、林逸昕係因被告丁○○持西瓜刀向其等強索行動電話及
      金錢感到害怕，方由乙○○、己○○、庚○○將行動電話及現金交付予被告丁○○等情，業據證人乙○○、己○○在本院證述明確，被告丁○○固持有西瓜
      刀，然其僅有自己一人為之，而被害人之一方則有四人，在被告以一對四之情
      形下，是否確足使被害人喪失自由意志，尚難謂毫無可疑；且被害人乙○○在
      警訊中稱：「『阿弟仔』（按指被告丁○○）告訴我們惹到他的兄弟，須拿錢
      出來交保，要求我拿出新台幣五千元，其餘三人拿出三千元，並不時揮動手中
      刀械，我們恐懼他對我們不利，所以告知我們身上沒那麼多現金，『阿弟仔』
      就稱沒關係，只要我們交出身上值錢財物即可，我們心生畏懼下把我們各自行
      動電話及現金拿出來，『阿弟仔』就動手自我們手中拿走手機及現金。」等語
      （參偵查卷第十二頁），被害人己○○亦稱：「... 『阿弟』要我們到較暗處
      ，向我們恐嚇說，你們惹到我們兄弟，須要拿錢出來處理，如果不交錢，帶回
      他們地方處理，沒錢就把身上重要財物拿出來，我與乙○○手機就交給『阿弟
      』，還有庚○○手機共三支，林逸昕因手機較舊，『阿弟』說不要，要我們三
      個替他交保，乙○○要交台幣五千元，餘我們各交三千元，我們猶豫一下，『
      阿弟』不高興就把西瓜刀套子拔下亮出刀肉，後來我將身上七百元及乙○○二
      百元交給『阿弟』，他才說你們可以走了。」等語（參偵查卷第十四頁背面）
      ，則就當時被害人尚能與持西瓜刀之被告丁○○交涉，且在被要求交付現金之
      時尚表現出猶豫之情事以觀，被害人固恐懼難免，然主觀上似尚難認已達不能
      抗拒之程度，是應認其等係因被告丁○○之行為致生畏佈之心而交付財物。(2)
      按犯罪事實應依證據認定之，無證據不得推定其犯罪事實，刑事訴訟法第一百
      五十四條定有明文；又犯罪事實之認定，應憑真實之證據，倘證據是否真實尚
      欠明確，自難以擬制推測之方法，為其判斷之基礎，最高法院五十三年著有臺
      上字第六五六號判例可資參照；且刑事訴訟上證明之資料，無論其為直接或間
      接證據，均須達於通常一般之人均不致有所懷疑，而得確信其為真實之程度，
      始得據為有罪之認定，若其關於被告是否犯罪之證明未能達此程度，而有合理
      懷疑之存在，致使無從形成有罪之確信，根據「罪證有疑，利於被告」之證據
      法則，即不得遽為不利被告之認定，此亦有最高法院七十六年度臺上字第四九
      八六號判例可稽。再按按共犯之成立，除共同實施犯罪行為者外，其就他人之
      行為負共犯之責者，以有意思聯絡為要件，若事前並未合謀，實施犯罪行為之
      際，又係出於行為者獨立之意思，即不負共犯之責，最高法院著有十九年上字
      第六九四號判例可循。查公訴人就被告甲○○與丁○○如何為共同犯罪謀議之
      事實，並未敘明，且被告丁○○於警訊中亦陳明被告甲○○事先並不知其強索
      財物之情形（參偵查卷第六頁）；而被告甲○○係因與被告丙○○共騎一輛機
      車前往案發地點找其女友，見被害人乙○○與其女友交談而心生不滿，乃出手
      毆打乙○○後欲離開，因僅有一部機車，乃以乙○○之行動電話通知被告丁○○到場載人，被告甲○○在被告丁○○到達現場後，即與其女友騎丁○○之機
      車先行離開，並交待被告丙○○載被告丁○○回去等情，此經被告甲○○、丁○○、丙○○供述一致，並與被害人乙○○、己○○在警訊之指述大抵一致，
      足見被告甲○○與被害人之衝突實係偶發，然苟被告甲○○、丁○○事前即有
      持西瓜刀恐嚇被害人之謀議，被告丁○○理當同行前往以壯聲勢，而非臨時才
      由被告甲○○以被害人乙○○之電話聯絡被告丁○○到場；且被告甲○○於被
      告丁○○恐嚇被害人之時並不在場，已如前述，而本件各被害人之指述亦無有
      任何被告甲○○、丁○○在場為謀議之內容，是實無任何事證足可認定被告甲○○確有與林志強就強盜或恐嚇取財之犯行有意思之聯絡，揆諸前開說明，並
      基於罪疑唯輕之原則，自僅能認係被告丁○○在被告甲○○離開後，個人臨時
      起意所為，尚難認被告甲○○為共同正犯，此部分原應為無罪之宣告，然此與
      經起訴並論科之贓物部分有實質上一罪之關係，爰不另為無罪之諭知。
二、被告丙○○部分
（一）公訴意旨略以：被告丙○○基於幫助之犯意，於被告丁○○在上開時地強盜被
      害人乙○○、己○○、戊○○（起訴書漏植庚○○）等人財物時在該地負責把
      風，因認被告丙○○涉犯刑法第三百二十八條、第三十條之幫助強盜罪。
（二）公訴意旨認被告丙○○犯有幫助強盜罪，無非係以其警訊中之自白、被害人己○○、乙○○之指述及扣案之西瓜刀乙把為其論據。訊之被告丙○○堅詞否認
      有何犯行，辯以當時係被告甲○○叫伊騎機車載他去找女友，到達後被告甲○○即和女友及被害人等在公園內講話，伊則在公園外沒和他們說話，之後甲○○即打電話要丁○○來，十多分鐘後被告丁○○一人騎機車到達，被告甲○○
      便與女友騎丁○○之機車先走，離開前叫伊騎車載丁○○，之後丁○○在公園
      內和一名女子說話，伊在公園外沒有進去，約三、四分鐘後丁○○講完，便由
      伊載丁○○走甲○○家等語。
（三）按刑法上之幫助犯，雖兼有積極、消極二種行為態樣，然必以有物質上、精神
      上之助力予正犯為實施犯罪之便利舉動者，方得謂為幫助犯，若僅係基於一般
      不違反生活經驗，可得知悉之情況下所為，而不具有幫助犯罪之意思行為者，
      則與幫助犯之情形尚不相符。次按告訴人之告訴，係以使被告受刑事訴追為目
      的，是其陳述是否與事實相符，仍應調查其他證據以資審認，最高法院五十二
      年度台上字第一三○○號判例亦足資參照。經查：被告丙○○在警訊中已自承
      確有目睹被告丁○○向被害人嚇令交付行動電話及現金之情形，然尚稱當時其
      只在旁邊走動而已，對於被告丁○○強搶被害人財物之行為因認是他們的事情
      ，伊不管而沒有制止等語（參偵查卷第九頁背面），是其偵審中所辯未見到被
      告丁○○恐嚇取財之辯詞，固非可採，然遍閱其警訊中之供述，實無任何犯罪
      之自白，公訴意旨認被告已經自白部分，即與卷證不符。又被害人乙○○在警
      訊中就被告丙○○之部分謂：「（問：「阿弟仔搶你們財物當時，在一旁不知
      名男子在旁從事何事？）該名男子（按指被告丙○○）就蹲在巷口，像似在把
      風似的，都沒說話。」（參偵查卷第十二頁背面），被害人己○○則稱：「是
      由甲○○帶去另一名男子（按指被告丙○○）騎機車帶離現場，整個強盜財物
      經過情形，該名（男子）雖沒有參與但可以確定在現場負責把風及看管我們動
      作。」等語（參偵查卷第十五頁），其二人就被告丙○○在場但未參與下手喝
      令交付財物乙節之陳述固為一致，然就是否有把風行為部分，被害人乙○○則
      不能肯定，被害人己○○雖為確認之陳述，然僅泛稱被告丙○○有此行為，然
      就其究為如何之把風及看管行為細節，則均未敘及，參以被害人乙○○亦僅係
      臆測被告林志強當時係在把風，是以自無法排除被害人己○○上開不利於被告
      丙○○之陳述係出自於其主觀上之推斷，在遭被告丁○○恐嚇之情形下，又見
      被告丙○○在場並事後騎車載丁○○離開，乃遽認被告丙○○在旁係為把風及
      看管，自不得以此尚有瑕疵之指述遽為不利於被告丙○○之證據。況查被害人
      乙○○、己○○、林逸昕於本院審理時均一致陳稱：案發時被告丙○○人在巷
      口彎角，看不見被害人，丙○○並未參與等語綦詳（本院九十一年四月二十三
      日審判筆錄），則被害人等再警訊之供述自不足資為不利於被告丙○○之論據
      。再者被告丙○○原係騎車載被告甲○○到現場，後因其二人欲與甲○○之女
      友一同離開，在僅有一部機車之情形下，甲○○遂電召丁○○騎車前來載人，
      嗣甲○○即騎丁○○之機車載女友先離開，被告丙○○則依甲○○之請託將被
      告丁○○載至甲○○家，此與一般青少年共乘機車之情形相當，並無不合情理
      之處，雖其載被告丁○○離開前已目睹丁○○持刀強索財物之過程，然亦不得
      以此即認被告丙○○有幫助丁○○犯罪之意。至於扣案西瓜刀乙把，以之為被
      告丁○○犯行之證據固甚充分，然被告丙○○既未實際下手參與，實亦難以之
      為被告丙○○主觀上有幫助意思之認定基礎。此外，復無其他積極證據，足認
      被告丙○○確有幫助犯罪之犯行，全案顯有合理懷疑存在，揆諸前開說明，自
      屬不能證明被告丙○○犯罪。
（四）原審以不能證明被告丙○○犯罪而諭知無罪之判決，經核並無違誤。檢察官提
      起上訴，徒憑擬制推測之詞，任意指摘原判決此部分不當，為無理由，應予駁
      回。
三、被告甲○○、丙○○經合法傳喚，無正當理由不到庭，爰不待其陳述逕行判決。
據上論斷，應依刑事訴訟法第三百六十九條第一項前段、第三百六十四條、第三百六
十八條、第二百九十九條第一項前段、第三百七十一條、刑法第三百四十六條第一項
、第三百四十九條第一項、第五十五條、第四十一條第一項前段、第二條第一項前段
、罰金罰鍰提高標準條例第一條前段、第二條，判決如主文。
本案經檢察官賴俊雄到庭執行職務。
中      華      民      國    九十一    年      五      月      七      日
                                台灣高等法院刑事第二十三庭
                                   審判長法  官 黃  瑞  華
                                          法  官 雷  雯  華
                                          法  官 宋      祺
右正本證明與原本無異。
被告甲○○不得上訴。
其餘部分如不服本判決應於收受送達後十日內向本院提出上訴書狀，其未述上訴之理
由者並得於提起上訴後十日內向本院補提理由書（均須按他造當事人之人數附繕本）
。
                                          書記官 蔡  慧  娟
中      華      民      國    九十一    年      五      月      八      日
附錄：本判決論罪科刑法條全文
刑法第三百四十六條第一項
意圖為自己或第三人不法之所有，以恐嚇使人將本人或第三人之物交付者，處六月以
上五年以下有期徒刑，得併科一千元以下罰金。
刑法第三百四十九條第一項
收受贓物者，處三年以下有期徒刑、拘役或五百元以下罰金。
